【裁判字號】    89,訴,2948
【裁判日期】    900410
【裁判案由】    偽造文書等
【裁判全文】
臺灣高雄地方法院刑事判決                        八十九年度訴字第二九四八號
    公  訴  人  臺灣高雄地方法院檢察署檢察官
    被      告  甲○○
右列被告因偽造文書等案件，經檢察官提起公訴（八十九年度偵字第二三五二八號、
第二五八一六號、第二五八一七號、第二五八一八號、第二五八一九號），本院判決
如左：
    主  文
甲○○連續行使偽造私文書，足以生損害於他人，處有期徒刑陸月，如易科罰金，以
佰元折算壹日；緩刑年。扣案仿冒之光碟片佰拾壹片、仿冒之卡匣壹佰貳拾肆
塊，均沒收。
    事  實
一、甲○○係高雄縣大寮鄉○○○路四○二號「易利文具書店」負責人，(一)明知如附
    表一、二所示之商標圖樣，分別係經日商新力電腦娛樂股份有限公司（下稱新力
    電腦公司）、日商任天堂股份有限公司（下稱任天堂公司）所設計，向經濟部中
    央標準局（下稱中央標準局，現已改制為智慧財產局）申請我國註冊為商標，且
    皆在專用期間內，並均指定使用於商標法施行細則第四十九條註冊，而第九類之
    電腦、錄有電腦程式之卡帶、磁碟、光牒及卡匣等之商品；又明知如附表三所示
    之電腦程式著作，係日商新力公司向內政部著作權委員會登記，經發給著作權執
    照，或為首次在我國發行，或分別與日商卡波光股份有限公司（下稱卡波光公司
    ）、思奎爾股份有限公司（下稱思奎爾公司）、可樂美股份有限公司（下稱可樂
    美公司）合作開發之電腦程式著作，或委由台灣英特權股份有限公司同步發行，
    且所有著作以重製在光牒片上作為商品，由新力電腦公司所製作、發行；而其中
    如附表四所示之電腦程式著作，新力公司為明確標示其產品來源，更將「ＰＳ」
    之圖樣，以及「ＬＩＣＥＮＳＥＤ─ＢＹ─ＳＯＮＹ─ＣＯＭＵＴＥＲ─ＥＮＴ
    ＥＲＴＡＩＮＴＥＲＴＡＩＮＭＥＮＴ─ＩＮＣ』公司名稱，經由電視遊樂器及
    遊戲機之執行，即可於電視螢幕或遊戲機螢幕出現上開商標圖樣、公司名稱，為
    於同一商品使用相同於他人註冊商標之圖樣，以虛偽表示其為真品，致與新力公
    司所產銷之真品產生混淆誤認之虞，且仿冒新力公司商標圖樣之電視遊樂器遊戲
    光碟片於執行過程出現之「ＬＩＣＥＮＳＥＤ─ＢＹ─ＳＯＮＹ─ＣＯＭＵＴＥ
    Ｒ─ＥＮＴＥＲＴＡＩＮＴＥＲＴＡＩＮＭＥＮＴ─ＩＮＣ』等授權文字，為各
    該公司表示其用意之證明，甲○○販賣仿冒之電視遊樂器遊戲光碟片而行使偽造
    之準私文書，足以生損害於新力公司及一般消費大眾。(二)另如附表五所示之內容
    ，係任天堂公司創作之電腦程式著作，並均在我國享有著作權之保護，重製在晶
    片上，外以卡匣包裹方式作為商品銷售，其中附表六所示之電腦程式著作，並在
    商品外觀之包裝上分別以前開商標作為標示。
二、甲○○意圖營利，並基於概括犯意，自民國八十九年十月十六日下午，在上址向
    年籍姓名不詳綽號阿志之成年男子，以光牒片每片新台幣（下同）四十元、卡匣
    每塊三百元之價格，買入仿冒前開權利人享有著作權、商標專用權及以公司名稱
    標示一定用意之光牒片，以及重製任天堂公司上述著作，並仿冒前開各商標在卡
    匣、收容盒、說明書上之卡匣後。隨即陳列在所經營之店內，以光牒片每片五十
    元、卡匣每塊四百元價格，連續出售予不特定之人，予以散佈，並行使新力電腦
    公司名稱標示之私文書，致足生損害於該公司。嗣於八十九年十月十八日十三時
    ，在上址為警查獲，並扣得仿冒之光牒片三百十一片、卡匣一百二十四塊。
二、案經新力電腦公司、卡波光公司、思奎爾公司、可樂美公司、任天堂公司告訴及
    內政部警政署保安警察隊第二總隊第四大隊第三中隊移送臺灣高雄地方法院檢察
    署偵查起訴。
    理  由
一、右揭犯行業據被告甲○○坦承不諱，且有前開仿冒告訴人新力電腦公司、任天堂
    公司享有商標、著作權之光牒片共三百十一片、卡匣一百二十四塊等物扣案及現
    場照片五紙附卷可佐。而告訴人新力電腦公司、卡波光公司、思奎爾公司、可樂
    美公司等享有著作權如附表四所示之電腦程式著作分別於附表四所示之時間在台
    同步發行；告訴人任天堂之如附表五所示之著作，亦分別在如附表五所示之時間
    ，在台取得著作權（依舊著作權法登記）及同步發行，亦有新力電腦公司、卡波
    光公司、思奎爾公司、可樂美公司等之網路廣告、統一發票、進貨單、出貨單、
    進口報單四份；任天堂公司之內政部著作權執照十紙、統一發票二紙、報章廣告
    四紙、著作權註冊證明書三份等在卷足按。核與告訴人新力電腦公司、卡波光公
    司、思奎爾公司、可樂美公司等之代理人沈志成、任天堂公司之代理人金和國二
    人之指述情節相符。本件罪證明確，被告犯行堪予認定。
二、按商標法第六條係規定：「商標之使用，係指為行銷之目的，將商標使用於商品
    『或』其包裝容器、標帖、說明書、價目表或其他類似物件上‧‧‧」，並非規
    定須將「商標使用於商品『及』其包裝上‧‧‧」，是依本條文義，只要商標附
    著之客體符合本條所列物件之一，且使用人具有行銷之目的，即符合所謂之「商
    標使用」。本案查扣之電視遊樂器遊戲光碟片、遊戲卡匣，乃用以販賣圖利，是
    案外人將告訴人新力電腦公司、任天堂公司之商標使用於扣案電視遊樂器遊戲光
    碟片、遊戲卡匣之目的在行銷一情堪予認定。從而，該等電視遊樂器遊戲光碟片
    、遊戲卡匣之包裝上，固未使用告訴人新力電腦公司、任天堂公司之商標，惟該
    等光碟片經電視遊樂器、遊戲機之執行，則於電視螢幕或遊戲機螢幕上出現告訴
    人前述商標圖樣，故依上開規定之意旨，本案查扣之遊戲光碟片、遊戲卡匣自已
    符合商標法上「使用」之概念。再按以錄音、錄影或電磁記錄藉機器或電腦之處
    理所顯示之聲音、影像或符號，足以為表示其用意之證明者，依刑法第二百二十
    條第二項之規定，以文書論。被告所販賣上開仿冒之遊戲光碟片、遊戲卡匣，透
    過各該電視遊樂器執行時，會顯現「ＰＳ」商標圖樣、「ＬＩＣＥＮＳＥＤ─Ｂ
  Ｙ─ＳＯＮＹ─ＣＯＭＵＴＥＲ─ＥＮＴＥＲＴＡＩＮＴＥＲＴＡＩＮＭＥＮＴ
    ─ＩＮＣ』授權字樣，透過遊戲機執行時，亦於遊戲機螢幕出現「Ｎｉｎｔｅｎ
    ｄｏ」、「ＧＡＭＥＢＯＹ」等商標圖樣，顯有使消費大眾誤以為該等劣質仿品
    光碟，係由告訴人新力電腦公司、任天堂公司合法授權所生產製造，足以生損害
    於消費大眾及告訴人新力電腦公司、任天堂公司。核被告甲○○所為，係犯刑法
    第二百十六條、第二百二十條第二項、第一項、第二百十條之行使偽造準私文書
    罪、商標法第六十三條之販賣仿冒商品罪、著作權法第九十三條第三款、第八十
    七條第二款之明知為侵害著作權之物，意圖營利而交付罪。又被告多次販賣電視
    遊樂器遊戲光碟片、卡匣及行使偽造準私文書之行為，均時間緊接，所犯係構成
    要件相同之罪，顯係基於概括犯意反覆為之，應分別依刑法第五十六條之規定，
    論以一罪，並加重其刑。又被告以一販賣仿冒光碟片、卡匣之行為，同時觸犯構
    成要件不相同之上開三罪，為想像競合犯，應依刑法第五十五條規定，從一重之
    行使偽造準私文書罪論處。爰審酌商標有表彰商品來源及品質保證之功能，商標
    專用權人多投注大量之金錢、人力於商品之改良及行銷，著作物並為著作人精神
    創作之結晶，被告為貪圖小利，竟販賣品質低劣之仿製電視遊樂器遊戲光碟片、
    卡匣，致告訴人新力電腦公司、卡波光公司、思奎爾公司、可樂美公司、任天堂
    公司受有非小之損害，被告前於八十年間因貪污案件被判處有期徒刑四年，褫奪
    公權二年，有臺灣高等法院被告全國前案紀錄表可憑，素行尚可，本次因一時求
    利失慮，且犯後坦承犯行，深具悔意等一切情狀，量處如主文所示之刑。又被告
    前於八十年間因貪污案件被判處有期徒刑四年，褫奪公權二年，八十三年十二月
    一日縮刑期滿執行完畢後，五年以內未曾受有期徒刑以上刑之宣告，有臺灣高等
    法院被告全國前案紀錄表足參，因一時貪圖小利，偶罹刑典，犯後已坦承犯行，
    深具悔意，經此偵審程序及罪刑之宣告，當知所警惕，信無再犯之虞，本院因認
    暫不執行其刑為當，併予以宣告緩刑三年，以啟自新。扣案仿冒之光碟片三百十
    一片、遊戲卡匣一百二十四塊，係被告觸犯商標法第六十三條之罪所販賣之商品
    ，爰依同法第六十四條宣告沒收。
據上論斷，應依刑事訴訟法第二百九十九條第一項，刑法第十一條前段、第五十六條
、商標法第六十三條、第六十四條，著作權法第八十七條第二款、第九十三條第三款
，刑法第二百十六條、第二百二十條第二項、第二百十條、第五十五條、第四十一條
第一項、第七十四條第二款、罰金罰鍰提高標準條例第一條，判決如主文。
中      華      民      國     九十     年      四      月      十      日
                                  臺灣高雄地方法院刑事第一庭
                                      法  官   郭貞秀
右正本證明與原本無異。
如不服本判決，應於判決送達後十日內，向本院提出上訴狀。
                                  書  記  官   黃國忠
中    華    民    國      九十      年        四      月      十一      日
附表一：
┌───────┬─────────┬─────────┬───────┐
│商標圖樣      │商標專用權人      │指定商品          │專用期間      │
├───────┼─────────┼─────────┼───────┤
│「ＰＬＡＹ─Ｓ│日商新力電腦娛樂股│商標法施行細則第四│八十五年三月十│
│ＴＡＴＩＯＮ」│份有限公司        │十九條第九類之電腦│六日起至九十五│
│              │                  │、錄有電腦程式之卡│年三月十五日止│
│              │                  │帶、磁碟、光碟及卡│。            │
│              │                  │匣。              │              │
├───────┼─────────┼─────────┼───────┤
│  『ＰＳ』    │日商新力電腦娛樂股│商標法施行細則第四│八十五年三月十│
│              │份有限公司        │十九條第九類之電腦│六日起至九十五│
│              │                  │、錄有電腦程式之卡│年三月十五日止│
│              │                  │帶、磁碟、光碟及卡│。            │
│              │                  │匣。              │              │
└───────┴─────────┴─────────┴───────┘


司法院資訊處製作；財團法人民間司法改革基金會備份。
